臺灣士林地方法院民事判決　　　　　　　　 94年度醫字第9號
原　　　告　甲○○
訴訟代理人　己○○
被　　　告　國軍高雄總醫院
法定代理人　戊○○
訴訟代理人　辛○○
　　　　　　庚○○
被　　　告　丁○○
訴訟代理人　陳明暉律師
複 代理 人　簡泰正律師
被　　　告　國防部
法定代理人　乙○
訴訟代理人　丙○○
　　　　　　壬○○
上列當事人間請求損害賠償事件，本院於民國96年1月11日言詞
辯論終結，判決如下：
    主      文
被告丁○○、國軍高雄總醫院應連帶給付原告新臺幣參佰肆拾捌
萬貳仟肆佰伍拾柒元及自民國94年4 月23日起至清償日止，按週
年利率5%計算之利息。
原告其餘之訴駁回。
訴訟費用新臺幣陸萬玖仟玖佰伍拾貳元由被告丁○○、國軍高雄
總醫院連帶負擔1/2 即新臺幣參萬肆仟玖佰伍拾貳元，其餘新臺
幣參萬肆仟玖佰伍拾貳元由原告負擔。
本判決第1 項，於原告以新臺幣壹佰拾柒萬元供擔保後，得假執
行。但被告丁○○、國軍高雄總醫院如於執行標的物拍定、變賣
或物之交付前，以新臺幣參佰肆拾捌萬貳仟肆佰伍拾柒元為原告
預供擔保，得免為假執行。
原告其餘假執行之聲請駁回。
    事實及理由
壹、程序方面
一、本件被告丁○○經合法通知，未於最後言詞辯論期日到場，
    核無民事訴訟法第386 條各款所列情形，爰依原告聲請，由
    其一造辯論而為判決。
二、原告於民國94年4月13日以國軍金門醫院及丁○○為被告，
    提起本件訴訟，嗣因國軍金門醫院於94年7月1日裁撤，其業
    務併由國軍高雄總醫院辦理，並由被告國軍高雄總醫院之法
    定代理人戊○○具狀聲明承受訴訟（本院卷(一)第35頁），經
    核於法相合，應予准許，合先敘明。
三、按送狀送達後，原告不得追加他訴，但請求之基礎事實同一
    者，不在此限，民事訴訟法第255條第1項第2款定有明文。
    本件原告於民國94年4月13日起訴時，係以被告丁○○於94
    年1月5日為原告之子黃瑞元施行第5腰椎椎間盤突出手術（
    下稱「系爭手術」），因手術過程中疏於注意致黃瑞元大量
    失血，於94年2月19日因臟器衰竭不治死亡為由，依侵權行
    為法律關係，訴請被告丁○○、國軍高雄總醫院負連帶損害
    賠償責任，或依國家賠償法請求被告國軍高雄總醫院賠償其
    所受之損害。繼於同年9月19日言詞辯論期日以準備書狀表
    明因國家賠償之賠償義務機關係國防部，故追加國防部為被
    告，被告國防部雖不同意原告所為訴之追加，惟因原告追加
    請求之基礎事實與原請求之基礎事實相同，又兩造之前提出
    之攻擊、防禦方法，於該追加之訴均可援用，不致增加被告
    國防部防禦之困難，亦無礙訴訟之終結，揆諸首揭規定，亦
    於法相合，應予准許，先予敘明。
四、次按依國家賠償法請求損害賠償時，應先以書面向賠償義務
    機關請求之；又賠償義務機關拒絕賠償，或自提出請求之日
    起逾30日不開始協議，或自開始協議之日起逾60日協議不成
    立時，請求權人得提起損害賠償之訴，國家賠償法第10條、
    第11條分別定有明文。本件原告已依前開規定向賠償義務機
    關即被告國防部提出國家賠償之書面請求，並為被告國防部
    拒絕賠償，有原告提出被告國防部之拒絕賠償書在卷可憑（
    本院(一)卷第49、50頁），是原告業已踐行提起國家賠償訴訟
    前之協議先行程序，併此敘明。
貳、實體方面
一、原告起訴主張：被告丁○○係國軍金門醫院之醫師，原告之
    子黃瑞元於94年1 月5 日至國軍金門醫院接受被告丁○○施
    行系爭手術，因手術過程中被告丁○○疏於注意，致黃瑞元
    大量出血，被告丁○○亦未予以必要緊急救治，於翌日轉院
    至國防大學國防醫學院三軍總醫院（下稱「三軍總醫院」）
    ，迨至94年2 月19日因臟器衰竭不治死亡，黃瑞元死亡時年
    僅23歲，原告遽失愛子，悲痛逾恆難以言喻，原告並已支出
    黃瑞元之喪葬費用，且黃瑞元對原告有法定扶養之義務，被
    告丁○○自應負損害賠償之責，而事發當時國軍金門醫院為
    丁○○之僱用人，國軍金門醫院嗣於94年7 月1 日裁撤，其
    業務均併由被告國軍高雄總醫院辦理，被告國軍高雄總醫院
    亦應對原告負連帶損害賠償責任，爰依民法第184 條第1 項
    前段、第192 條、第194 條及第188 條第1 項之規定，訴請
    被告丁○○、國軍高雄總醫院連帶給付原告喪葬費新臺幣（
    下同）665,170 元、扶養費2,290,251 元、精神慰撫金400
    萬元及法定遲延利息。又因被告丁○○為國軍金門醫院之醫
    師，為公務員，因實施醫療職務，疏於注意致黃瑞元死亡，
    亦該當國家賠償法第2 條第2 項前段之國家賠償要件，爰另
    依前開規定，請求賠償義務機關即被告國防部賠償其所受損
    害等語。並聲明：(一)被告丁○○、國軍高雄總醫院應連帶給
    付原告6,955,421元或被告國防部應給付原告6,955,421元，
    及均自起訴狀繕本送達翌日起至清償日止，按週年利率5%計
    算之利息。(二)原告願供擔保，請准宣告假執行。
二、被告丁○○、國軍高雄總醫院則以：黃瑞元於94年1月4日入
    院，1月5日施行系爭手術，過程順利並無異常出血狀況。然
    當晚19時許發現黃瑞元腹部微脹乃請護士抽血檢查，20時20
    分血紅素降低給予強心劑並請一般外科、直腸外科醫生會診
    、放射科主任作腹部超音波檢查，於21時30分斷層掃瞄，21
    時45分進行剖腹探查手術，俟1月6日血壓回穩始轉院至三軍
    總醫院，黃瑞元之出血乃係腰椎手術所存在且難避免之風險
    ，被告丁○○於發現黃瑞元腹脹情形後立即施以必要且正確
    之救治措施，被告丁○○並無過失等語置辯。並聲明：(一)原
    告之訴駁回。(二)如受不利判決，被告願供擔保，請准宣告免
    為假執行。
三、被告國防部則以：公立醫院醫生執行醫療業務並非行使公權
    力，且醫院與人民間之醫療契約僅為私法契約，非屬國家賠
    償法之範疇。另被告國防部核定黃瑞元為因公死亡而已給予
    原告撫卹金、保險金、喪葬補助費等共4,806,442元，如以
    平均餘命加計年撫卹金將可領取8,366,088元，原告之損害
    業已填補，原告再提起本件訴訟，顯有違誠實信用原則等語
    置辯。並聲明：原告之訴駁回。
四、兩造不爭執之事實：
  (一)黃瑞元於94年1月5日因第5腰椎椎間盤突出，於國軍金門醫
    院接受丁○○施行系爭手術。當晚黃瑞元因腹腔內出血，於
    94年1月6日轉院至三軍總醫院，至94年2月19日因臟器衰竭
    不治死亡。
  (二)國軍金門醫院於94年7月1日裁撤，該單位業務併入被告國軍
    高雄總醫院辦理（本院卷(一)第30頁）。
  (三)原告依國家賠償法規定，以書面請求國軍金門醫院賠償，因
    國軍金門醫院裁撤而由國軍高雄總醫院承受業務，94年8 月
    30日被告國防部以94年賠議字第6 號為拒絕賠償之決定（本
    院卷(一)第49、50頁）。
  (四)原告54年5月7日出生，為黃瑞元之母，目前無配偶，尚有一
    子黃駿傑77年10月17日出生（本院94年湖調字第46號卷第9
    、21頁）。
  (五)原告支出黃瑞元之殯喪費用共計665,170元，國防部已發給
    原告165,900元喪葬補助費。
五、得心證之理由：
    原告主張其子黃瑞元於94年1月5日接受被告丁○○施行系爭
    手術，因手術過程中被告丁○○疏於應有注意致黃瑞元大量
    出血，被告丁○○亦未予以必要緊急救治，於94年1月6日轉
    院至三軍總醫院，迨94年2月19日因臟器衰竭不治死亡，被
    告丁○○、國軍高雄總醫院應連帶負侵權行為損害賠償責任
    或被告國防部應依國家賠償法負損害賠償責任等語，惟為被
    告所否認，並以前揭情詞置辯。是本件爭點應為(一)被告丁○
    ○為黃瑞元施行系爭手術有無疏失？(二)被告丁○○如有疏失
    ，原告得請求多少損害賠償？(三)被告丁○○如有疏失，被告
    國防部應否負多少之國家賠償責任？茲分述如下：
  (一)被告丁○○醫生為黃瑞元施行手術有無疏失？
    原告主張被告丁○○為黃瑞元施行系爭手術，因手術過程中
    被告丁○○疏於應有注意致黃瑞元因大量出血死亡，被告丁
    ○○亦未予以必要緊急救治，顯有疏失等語，惟為被告丁○
    ○及國軍高雄總醫院所否認，經查：
    1.黃瑞元於94年1月5日因腰椎第5節椎間盤突出而在國軍金
      門醫院接受被告丁○○施行系爭手術，15時開始上麻藥並
      開始手術，於手術過程中，麻醉醫師於16時45分即發現黃
      瑞元血壓一直不正常下降，給予大量靜脈輸液仍無效，雖
      曾作理學檢查，並施予腹部超音波檢查，於17時30分直接
      將黃瑞元送至加護病房，當時黃瑞元意識清楚，於20時許
      黃瑞元突然昏迷，腹部發脹，由被告丁○○進行急救，之
      後會診心臟外科緊急作腹部超音波檢查，顯示有腹腔內血
      腫，腹部電腦斷層掃瞄檢查顯示可能有腹腔動脈之破裂出
      血，緊急剖腹探查，惟無法發現止血點，一方面大量輸血
      ，一方面聯絡三軍總醫院，於翌日凌晨零時50分轉至三軍
      總醫院手術止血，迄94年2月19日因多重器官衰竭而死亡
      ，此有國軍金門醫院病歷、三軍總醫院病歷、黃瑞元之X
      光片及行政院衛生署醫事鑑定委員會0000000鑑定書所整
      理之案情概要（本院卷(二)第31頁）附卷可稽，顯見被告丁
      ○○於施行系爭手術過程中，黃瑞元即有血壓一直不正常
      下降、給予大量靜脈輸液仍無效等異常現象，依其所受專
      業訓練之判斷，即應慮及黃瑞元有異常出血導致血壓下降
      之可能，惟被告丁○○竟僅將黃瑞元送至加護病房觀察，
      而未即時積極進一步檢查以確認異常原因，迨黃瑞元陷入
      昏迷，且因腹腔動脈破裂出血導致腹部發脹後，被告丁○
      ○才開始進行急救，經電腦斷層檢查發現可能有腹腔動脈
      破裂出血之情形後，會診心臟外科緊急剖腹探查，竟因無
      法發現止血點而須後送三軍總醫院，雖同時大量輸血，惟
      已延誤救治之黃金時機，足認被告丁○○施行系爭手術過
      程中，確因輕忽而未即時找出黃瑞元發生異常現象之原因
      ，迨找出原因，卻因醫術不精或經驗不足而無法找到出（
      止）血點之疏失存在，是被告丁○○、國軍高雄總醫院辯
      稱系爭手術順利、無異常出血且無疏失等語，已不足採。
    2.本件經送請行政院衛生署鑑定，該署於95年12月6日衛署
      醫字第0950216282號函復本院，依該函所檢附之行政院衛
      生署醫事鑑定委員會0000000號鑑定書中之鑑定意見認為
      ：依據病歷記載推斷，丁○○第5腰椎附近動脈破裂，應
      是被告丁○○為其施行系爭手術時，於手術過程中發生，
      因為腰椎手術複雜，且具有一定程度之風險性，手術中軟
      組織易與周圍之血管神經混在一起，若稍有疏失，就可能
      導致神經或血管之傷害，脊椎外科醫師在養成教育中，都
      會瞭解這一方面之知識，由病歷中之手術記載當中，丁○
      ○應不知道手術當中有傷害到第5腰椎附近動脈，而是由
      術後病人之臨床症狀及電腦斷層檢查才得知誤傷動脈等語
      （本院卷(二)第31至32頁），被告丁○○為專業之脊椎外科
      醫生，受過多年完整之醫學養成教育，明知系爭手術有上
      開風險存在，經考量個人醫術及經驗、國軍金門醫院之醫
      療設備及相關醫療資源（例如於風險發生時有無緊急支援
      體系），並斟酌黃瑞元之病情（其腰椎第5節椎間盤突出
      並無明顯而立即之危險）等情後，決定為黃瑞元施行系爭
      手術，即應注意避免上開風險發生，惟因疏未注意而傷及
      黃瑞元第5腰椎附近動脈導致大量出血，已難謂其無過失
      存在。又雖因系爭手術較為複雜，不慎傷害神經或血管縱
      屬難以避免之風險，被告丁○○亦應於術中及術後密切注
      意黃瑞元之情況，以便於因疏忽而導致異常情況或風險發
      生時，能即時注意採取必要之檢查及救治措施，是被告丁
      ○○於術中竟未發現有傷及第5腰椎附近之動脈，並於發
      現黃瑞元血壓一直不正常下降、給予大量靜脈輸液仍無效
      等異常現象時，雖無法確知黃瑞元有出血之情況，惟依其
      過去之養成教育及對系爭手術所可能導致風險之認知，應
      本能地將黃瑞元有異常出血導致血壓一直不正常下降列為
      最可能之因素之一，並即時採取必要之檢查（如斷層掃瞄
      ）及救治措施（如會診相關科別醫師或輸血），竟僅採取
      針對一般休克現象所施予之檢查（理學檢查、腹部超音波
      檢查）及救治措施（大量灌注生理食鹽水），並逕將黃瑞
      元送加護病房觀察，已延誤救治之黃金時機，迨黃瑞元陷
      入昏迷，且因腹腔動脈破裂出血導致腹部發脹後，被告丁
      ○○才對黃瑞元施行急救、會診心臟外科作腹部電腦斷層
      、給予大量血漿等措施，甚至於會診心臟外科緊急剖腹止
      血處理時，竟因醫術不精或經驗不足而找不到出血點，致
      須轉送三軍總醫院手術，更加延誤救治時機，益見被告丁
      ○○無論對黃瑞元術中及術後之處置均有疏失甚明。
    3.至於上開鑑定書中雖表示於系爭手術中誤傷神經或血管為
      難以避免之風險等語，惟查該鑑定書既已表示「腰椎手術
      複雜，且具有一定程度之風險性，手術中軟組織易與周圍
      之血管神經混在一起，若『稍有疏失』，就可能導致神經
      或血管之傷害，脊椎外科醫師在養成教育中，都會瞭解這
      一方面之知識，由病歷中之手術記載當中，丁○○應不知
      道手術當中有傷害到第5腰椎附近動脈」等語，顯見該鑑
      定意旨已認定被告丁○○因疏失而傷及黃瑞元第5腰椎附
      近之動脈，且未於手術中即時發現，而上開情形，均屬被
      告丁○○於完成多年脊椎外科醫師養成教育後，所應注意
      並能注意避免之情況，是尚難僅以系爭手術有一定程度之
      風險為由，遽認被告丁○○無過失存在。故被告丁○○、
      國軍高雄總醫院辯稱：因系爭手術複雜，神經或血管之傷
      害係屬不可避免之風險，難認被告丁○○有疏於注意等語
      ，洵不足採。
    4.又上開鑑定書中雖表示被告丁○○對黃瑞元所施予之救治
      措施，尚難認有疏於注意之情形，前國軍金門醫院護理人
      員所提供之檢查及醫療救治措施，尚無不當之處等語。惟
      查，被告丁○○非但未於系爭手術中發現有傷及黃瑞元第
      5 腰椎附近之動脈，並於發現黃瑞元血壓一直不正常下降
      、給予大量靜脈輸液仍無效等異常現象時，亦未將黃瑞元
      有異常出血導致血壓一直不正常下降列為最可能之因素之
      一，並即時採取必要之檢查及救治措施，竟僅採取針對一
      般休克現象所施予之檢查及救治措施，並逕將黃瑞元送加
      護病房觀察，甚至於會診心臟外科緊急剖腹止血處理時，
      亦因醫術不精或經驗不足而找不到出血點，致須再轉送三
      軍總醫院手術，一再延誤救治時機，被告丁○○無論對黃
      瑞元術中及術後之處置均有疏失，前已認定，是鑑定書上
      開意見，尚難憑採。
  (二)被告丁○○如有疏失，原告得請求多少損害賠償？
    1.按因故意或過失，不法侵害他人之權利者，負損害賠償責
      任；受僱人因執行職務，不法侵害他人之權利者，由僱用
      人與行為人連帶負損害賠償責任，民法第184條第1項前段
      、第188條第1項前段分別定有明文。本件黃瑞元確係因被
      告丁○○於施行系爭手術過程中疏未注意傷及第5腰椎附
      近動脈，且疏未及時發現，又疏於注意致延誤救治時機等
      過失行為而死亡，被告丁○○上開疏失行為，與黃瑞元之
      死亡有因果關係存在。國軍金門醫院復為被告丁○○之僱
      用人，嗣於裁撤後，其業務併由被告國軍高雄總醫院辦理
      。從而，原告依前揭規定，請求被告丁○○、國軍高雄總
      醫院連帶賠償其所受之損害，即屬於法有據。
    2.茲審酌原告所請求之各項金額如下：
      (1)殯葬費部分：
        按民法第192條第1項規定：不法侵害他人致死者，對於
        支出殯葬費之人，亦應負損害賠償責任。原告主張其為
        黃瑞元所支出之殯葬費共665,170元，並提出殯葬費用
        收據明細14紙為證（本院94年湖調字第46號卷第13至20
        頁），復為被告所不爭執，爰審酌目前之社會情形，上
        開費用並未超出合理之範圍，且喪葬之儀式，本在追念
        死者並慰生者，何項目係屬必要，本因死者及其家屬之
        身分、宗教信仰及地域之風俗習慣而有不同，原告為黃
        瑞元支出之殯葬費總金額既屬合理，則關於其儀式之方
        式及程序，本應予以尊重。然損害賠償之制度本係填補
        所受之損害，原告因黃瑞元死亡而自被告國防部領取喪
        葬補助費165,900元，依民法第216條之1規定，自應予
        以扣除，故原告得請求被告丁○○、國軍高雄總醫院連
        帶賠償499,270元殯喪費用（計算式：665,170-165,900
        =499,270）。
      (2)扶養費部分：
        次按被害人對於第三人負有法定扶養義務者，加害人
          對於該第三人亦應負損害賠償責任，又直系血親、配
          偶相互間均互負扶養義務，負扶養義務者有數人而其
          親等同一時，應各依其經濟能力分擔義務，受扶養權
          利者為直系血親尊親屬時，其扶養權利不以無謀生能
          力為必要，分別為民法第192條第2項、第1114條第1
          款、第1116條之1、第1117條所明定，惟仍受「不能
          維持生活」之限制（最高法院62年10月16日62年度第
          2次民庭庭推總會決議參照）。
        原告為黃瑞元之母，係54年5月17日出生，於黃瑞元
          94年2月19日死亡時，已年滿40歲，目前雖無固定工
          作，惟靠臨時工月入約2萬元維生，此為原告所自承
          ，足認原告於勞動基準法所定強制退休年齡60歲前，
          尚無不能維持生活之情形，自不得請求黃瑞元扶養。
        又依內政部統計處公布94年臺灣地區簡易生命表所載
          ，臺灣地區40歲女性之平均餘命為42.17歲，經無條
          件進位為43歲後，原告依勞動基準法所定強制退休年
          齡為60歲，故自其滿60歲起應可推定不能維持生活，
          而得以滿60歲為扶養費請求起算日，即原告可受黃瑞
          元扶養23年。又原告尚有1名子女，依民法第1114 條
          第1款、第1115條第1項第2款、第2項之規定，該名子
          女亦應與黃瑞元共負扶養原告之義務，惟原告並未舉
          證證明該名子女之經濟能力有何差異，是依民法第
          1115條第3項規定，黃瑞元與另名手足應於原告60歲
          後平均負擔對原告之扶養義務。又因原告亦未舉證證
          明其每月之生活支出為何，是本院認為應以行政院主
          計處所公布之94年度臺中市平均每人每月消費支出金
          額17,856元作為計算原告每月生活費之標準，較為客
          觀可信。又黃瑞元對於原告之扶養義務係於原告滿60
          歲後始需履行，尚有20年始屆至，未屆至之年度，依
          霍夫曼計算法扣除中間利息，黃瑞元所應負擔原告之
          扶養費金額為983,187元〔計算式：17,856x12x（23.
           00000000-00.00000000）/2=983,187（元以下四捨
          五入）〕。是原告得請求被告丁○○、國軍高雄總醫
          院連帶賠償扶養費983,187 元。
        又按撫卹金係依公務人員撫卹法（公法）之規定而受
          領之給與，其性質與依民法規定對於加害人請求賠償
          之扶養費全異其趣，自不得於依法應賠償扶養費金額
          中予以扣除（最高法院63年臺上字第2520號判例參照
          ）。是原告雖依公務人員撫卹法之規定，得每年領取
          撫卹金，惟其性質與依民法規定對於加害人請求賠償
          之扶養費不同，自不得依民法第216條之1之規定，於
          依法應賠償扶養費金額中予以扣除，併此敘明。
      (3)慰撫金部分：
        復按不法侵害他人致死者，被害人之父、母、子、女及
        配偶，雖非財產上之損害，亦得請求賠償相當之金額，
        民法第194條定有明文。原告之子因被告丁○○之不法
        侵害行為而死亡，原告自得請求精神慰藉金。經斟酌被
        告丁○○為61年9月25日生，國防醫學院醫學系畢業，
        事故發生時年滿30歲，目前在慈愛綜合醫院擔任醫師一
        職，93年度薪資所得為1,409,108元；而原告為高中畢
        業，目前無固定工作，靠臨時工月入約2萬元維生，名
        下有一不動產及自小客車，惟負債約8百多萬元（本院
        卷(一)第55、57頁），且甫步入中年即突遭喪子之痛，白
        髮人送黑髮人，精神上自受有無可彌補之鉅大痛苦等一
        切情狀，認原告於請求200萬元慰撫金之範圍內，應屬
        相當。
    3.綜上所述，原告依民法第184條第1項前段、第192條第1項
      、第2項、第194條及188條第1項前段之規定，於訴請被告
      丁○○、國軍高雄總醫院連帶賠償3,482,457元（計算式
      ：499,270 +983,187+2,000,000=3,482,457）及自起訴狀
      繕本送達翌日即94年4月23日起至清償日止，按週年利率
      5%計付法定遲延利息之範圍內，為有理由，應予准許，逾
      此範圍之請求，為無理由，應予駁回。
  (三)被告丁○○如有疏失，被告國防部應否負多少之國家賠償責
    任？
    1.按國家賠償法第2條第2項前段規定：公務員於執行職務行
      使公權力時，因故意或過失不法侵害人民自由或權利者，
      國家應負損害賠償責任。故該條項之國家賠償責任成立與
      否，應視公務員是否行使公權力為斷。而所謂行使公權力
      ，係指公務員居於國家機關之地位，行使統治權作用之公
      法行為而言。此項公法行為固可廣及於提供給付、服務、
      救濟、照顧等方法以達成國家任務之行為，惟國家機關如
      僅立於私法主體之地位，即與行使公權力有間，不生國家
      賠償法適用之問題，故其概念乃相對於私經濟行為而言，
      若人民係因國家機關或公務員之私經濟行為遭受損害，即
      應適用民法之規定定其責任，而非屬國家賠償之範圍。
    2.次按行政主體與私人締約，其約定內容亦即所謂契約標的
      ，有下列四者之一時，即認定其為行政契約：(1)作為實施
      公法法規之手段者，質言之，因執行公法法規，行政機關
      本應作成行政處分，而以契約代替者。(2)約定之內容係行
      政機關負有作成行政處分或其他公權力措施之義務者。(3)
      約定內容涉及人民公法上權益或義務者。(4)約定事項中列
      有顯然偏袒行政機關一方或使其取得較人民一方優勢之地
      位者。若因給付內容屬於「中性」，無從據此判斷契約之
      屬性時，則應就契約整體目的及給付之目的為斷，例如行
      政機關所負之給付義務，目的在執行其法定職權，或人民
      之提供給付目的在於促使他造之行政機關承諾依法作成特
      定之職務上行為者，均屬之，反之，若不具備上開情形之
      一者，即屬私法契約。
    3.國軍金門醫院係被告國防部軍醫局依法所設置之醫院，成
      立後依醫療法、醫療法施行細則、醫療機構設置標準及全
      民健康保險法規定，提供全民健康保險被保險人之醫療服
      務。現役軍人與國家間雖為特別權力關係，然現役軍人其
      仍得行使就醫選擇權，選擇其所信賴之醫療院所就醫，非
      謂僅得選擇國軍醫院就醫，此與一般民眾前往公立醫院就
      醫所成立私法上之醫療契約行為並無二致，亦無前開所述
      應認為行政契約之情形，益見黃瑞元與國軍金門醫院間係
      成立民法上之醫療契約。再者，被告丁○○對於黃瑞元施
      行系爭手術，並非立於國家機關行使統治權之公法行為，
      亦非國家賠償法第2條第2項前段所定行使公權力之行為。
    4.承上，被告丁○○雖於施行系爭手術過程中有疏失，然該
      醫療行為並非公權力之行使，且黃瑞元與國軍金門醫院所
      締結之醫療契約乃屬私法契約之範疇，與國家賠償法第2
      條第2 項規定之要件有悖。從而，原告依國家賠償法第2
      條第2 項前段之規定，訴請被告國防部賠償其所受之損害
      ，於法無據，為無理由，應予駁回。
六、本件原告及被告國軍高雄總醫院、丁○○均陳明願供擔保，
    聲請宣告假執行及免為假執行，經核原告勝訴部分，均於法
    相符，爰分別酌定相當之擔保金額併予准許；至原告敗訴部
    分，其假執行之聲請即失所附麗，應予駁回。
七、本件判決基礎已臻明確，兩造其餘之攻擊防禦方法及訴訟資
    料經本院斟酌後，核與判決不生影響，無一一論述之必要，
    併予敘明。
據上論結，原告之訴為一部有理由，一部無理由，依民事訴訟法
第385 條第1 項前段、第79條、第85條第2 項、第87條第1 項、
第390 條第2 項、第392 條第2 項、第3 項，判決如主文。
中　　華　　民　　國　　96　　年　　1 　　月　　25　　日
                    民事第二庭  法  官  張國勳
以上正本係照原本作成
如對本判決上訴須於判決送達後20日內向本院提出上訴狀
中　　華　　民　　國　　96　　年　　1 　　月　　25　　日
                                書記官  周玉惠
